【裁判字號】    95,毒抗,349
【裁判日期】    950731
【裁判案由】    毒品危害防制條例
【裁判全文】
臺灣高等法院刑事裁定                 95年度毒抗字第349號
抗  告  人
即  被  告  甲○○ 原名黃榮.
上列抗告人因違反毒品危害防制條例案件，不服臺灣桃園地方法
院中華民國95年6月30日裁定（95年度毒聲字第892號），提起抗
告，本院裁定如下：
    主  文
原裁定撤銷，發回臺灣桃園地方法院。
    理  由
一、本件抗告意旨略以：原裁定認定抗告人即被告甲○○（原名
    黃榮華）有於中華民國境內施用海洛因，係以被告於警詢之
    供述為據，惟被告上開供述，實為脫免運送毒品罪責所為之
    不實供述，被告自承有於柬埔寨施用海洛因，該檢驗報告所
    驗出之毒品反應，應係被告在柬埔寨所施用之毒品，惟被告
    在中華民國境內並未施用毒品。
二、原裁定意旨略以：被告甲○○基於施用第一級毒品海洛因之
    概括犯意，自民國95年4月間某日起迄同年5月13日10時許，
    連續在臺北縣鶯歌鎮○○○街106號5樓住處及柬埔寨金邊市
    某處所施用第一級毒品海洛因多次，嗣為警於95年5 月13日
    17時20分許（原裁定誤載為3 月13日），在桃園縣大園鄉中
    正國際機場第二航廈入境海關檢查室查獲之事實，業經被告
    自白不諱，並有第一級毒品海洛因31包（毛重680 公克）扣
    案及昭信科技顧問股份有限公司濫用藥物尿液檢體檢驗報告
    1 紙附卷可稽（下稱檢驗報告，見偵查卷第21頁），被告有
    施用第一級毒品海洛因之犯行，應堪認定。爰依毒品危害防
    制條例第20條第1 項及觀察勒戒處分執行條例第3條第1項規
    定，裁定予以觀察、勒戒等語。
三、經查：
（一）被告於95年5 月13日17時20分許，為警於桃園縣大園鄉中
      正國際機場第二航廈入境海關檢查室查獲時，經警採尿送
      昭信科技顧問股份有限公司檢驗結果，呈嗎啡類毒品陽性
      反應，並有檢驗報告1 紙在卷可稽，依該檢驗報告，可確
      定被告於查獲前回溯26小時內有施用第一級毒品海洛因之
      犯行，而被告係於95年5月6日出境至柬埔寨，嗣於同年月
      13日始入境中華民國，此有被告入出境查詢結果1 紙在卷
      可憑（見偵查卷第21頁背面），是該檢驗報告能證明者，
      乃被告確有於柬埔寨施用第一級毒品海洛因之犯行。
（二）關於刑法第6 條所規定，刑法在中華民國領域外犯罪之適
      用，於被告行為後，業於94年1月7日修正公布，並於95年
      7月1日施行，新法將刑法第5條第6款「鴉片罪」之規定，
      已修正改列為同條第8 款「毒品罪。但施用毒品及持有毒
      品、種子、施用毒品器具罪，不在此限」，修正後之刑法
      將在中華民國領域外施用毒品之行為予以排除，不適用刑
      法之規定，是比較新舊法之結果，以修正後之法律對被告
      較有利。準此，依修正後刑法第5條第6款之規定，被告於
      95年5月6日出境後，在中華民國領域外（柬埔寨）施用第
      一級毒品海洛因之行為，則無刑法之適用。
（三）關於被告於95年5月6日出境前在中華民國領域內，有無施
      用毒品海洛因乙節，被告上訴否認此部分事實，而被告於
      警詢時供稱「我在台灣沒有用，到金邊才有」（見偵查卷
      第7頁背面），被告雖於偵查中供稱：大約94年4月間開始
      用，在台灣都是在家裡用之情（見偵查卷第19頁背面），
      惟被告於偵查中所自白之施用毒品事實，不惟與其警詢時
      所供不符，且依卷內資料，亦無其他補強證據佐證之（檢
      察官對於被告持有扣案毒品海洛因31包所為，係依運輸毒
      品罪嫌偵辦，原裁定亦未敘明扣案31包毒品與被告施用毒
      品犯行，有何證據評價上的因果關係，如何可作為證明被
      告施用毒品的證據），是以，被告有無在中華民國領域內
      施用毒品之犯行，尚屬可疑，原審未予究明，逕行認定被
      告有施用第一級海洛因之犯行而裁定送勒戒處所觀察、勒
      戒，似嫌速斷。被告據此提起抗告，指摘原裁定不當，求
      予撤銷改判，為有理由，應由本院將原裁定撤銷，發回原
      審法院詳加調查後，更為適當之裁定。
據上論斷，應依刑事訴訟法第413 條前段，裁定如主文。
中    華    民    國    95    年    7     月    31    日
                  刑事第十五庭  審判長法  官  吳昭瑩
                                      法  官  楊貴雄
                                      法  官  王梅英
不以上正本證明與原本無異。
不得再抗告。
                                      書記官  李信穎
中    華    民    國    95    年    8     月    2     日


司法院資訊處製作；財團法人民間司法改革基金會備份。
